臺灣澎湖地方法院刑事判決　　　　　　　 100年度訴字第12號
公　訴　人　臺灣澎湖地方法院檢察署檢察官
被　　　告　楊回榮
指定辯護人　本院公設辯護人張寅煥
上列被告因毒品危害防制條例等案件，經檢察官提起公訴（100
年度偵字第307號），本院判決如下：
    主  文
楊回榮販賣第二級毒品，處有期徒刑參年陸月，未扣案之販賣第
二級毒品所得新臺幣伍仟元沒收之，如全部或一部不能沒收時，
以其財產抵償之；又轉讓禁藥，處有期徒刑陸月，未扣案之轉讓
禁藥所得新臺幣參仟元沒收之。應執行有期徒刑參年拾月，未扣
案之販賣第二級毒品所得新臺幣伍仟元沒收之，如全部或一部不
能沒收時，以其財產抵償之；未扣案之轉讓禁藥所得新臺幣參仟
元沒收之。
    事  實
一、楊回榮明知安非他命屬於毒品危害防制條例第2條第2項第2
    款所規定之第二級毒品，且經行政院衛生署公告禁止使用，
    為藥事法第22條第1項所規定之禁藥，依法不得販賣或轉讓
    ，竟為下列犯行:
  (一)楊回榮意圖營利，基於販賣第二級毒品安非他命之犯意，
      於民國99年年底某日，先至陳文正於澎湖縣馬公市○○路
      66之1 號租屋處，詢問陳文正是否需要安非他命，陳文正
      向其表示要購買價值新臺幣(下同)5,000 元之安非他命並
      交付楊回榮毒品價金後，楊回榮再前往澎湖縣馬公市天后
      宮附近，以自己名義向許家瑋販入價值4,000 元之安非他
      命（重量約0.4 公克），再將安非他命持往陳文正前開租
      屋處交予陳文正，從中賺取1,000 元之差價。
  (二)楊回榮基於轉讓禁藥安非他命之犯意，於99年底某日，先
      至陳文正前開租屋處，詢問陳文正是否需要安非他命，陳
      文正向其表示要購買價值3,000 元安非他命，楊回榮乃向
      陳文正收取3,000 元毒品價金後，前往澎湖縣馬公市天后
      宮附近，以自己名義向許家瑋販入價值3,000 元之安非他
      命（重量約0.3 公克），再將安非他命持往陳文正前開租
      屋處，交付陳文正( 上開陳文正、許家瑋涉犯毒品危害防
      制條例部分，均由檢察官另案偵辦)。
二、案經澎湖縣政府警察局白沙分局報告臺灣澎湖地方法院檢察
    署檢察官偵查起訴。
    理  由
一、證據能力部分：
    按被告以外之人於審判外之陳述雖不符刑事訴訟法第159 條
    之1 至之4 等條文之規定，而經當事人於審判程序同意作為
    證據，法院審酌該言詞陳述或書面陳述作成時之情況，認為
    適當者，亦得為證據，刑事訴訟法第159 條之5 第1 項定有
    明文。本判決所引下列證據，其原屬於傳聞證據部分，檢察
    官及被告、辯護人均同意作為證據（見本院100 年7 月14日
    準備程序筆錄），本院審酌各該言詞陳述或書面陳述之作成
    ，並無不法或不當情形，認為以之作為證據適當，依上開規
    定，有證據能力。
二、訊據被告楊回榮對於上開販賣及轉讓安非他命予陳文正之犯
    行，均坦白承認，核與證人陳文正、許家瑋於警詢、偵查中
    證述情節均相符，此外，復有被告與證人許家瑋相互聯繫之
    通聯譯文（含簡訊內容）在卷可稽，足認被告自白與事實相
    符。本案事證明確，被告前揭販賣第二級毒品及轉讓禁藥犯
    行，堪以認定，均應依法論科。
三、核被告販賣安非他命予陳文正之行為，係犯毒品危害防制條
    例第4條第2項之販賣第二級毒品罪；其轉讓安非他命予陳文
    正之行為，係犯藥事法第83條第1 項轉讓禁藥罪。按安非他
    命為毒品危害防制條例第2 條第2 項第2 款所明定之第二級
    毒品；且經行政院衛生署於75年7 月11日以衛署藥字第5976
    27號公告，為有效管理安非他命類藥品與其衍生物之冊類及
    其製劑，重申公告禁止使用，而均屬藥事法第22條第1 款所
    規定之禁藥。故行為人明知為禁藥即「安非他命」而轉讓與
    他人者，除成立毒品危害防制條例第8 條第2 項之「轉讓第
    二級毒品罪」外，亦構成藥事法第83條第1 項之「轉讓禁藥
    罪」，此係屬同一犯罪行為而同時有二種法律可資處罰之「
    法規競合」情形，應依「重法優於輕法」、「後法優於前法
    」等法理，擇一處斷。而毒品危害防制條例第8 條第2 項轉
    讓第二級毒品罪之法定本刑為「6月以上5年以下有期徒刑，
    得併科新台幣70萬元以下罰金」。93年4 月21日修正後藥事
    法第83條第1 項轉讓禁藥罪之法定本刑為「7 年以下有期徒
    刑，得併科新台幣500 萬元以下罰金」。故除轉讓之第二級
    毒品達毒品危害防制條例第8 條第6 項之一定數量，經依法
    加重其刑，致該法定刑較藥事法第83條第1 項之法定刑為重
    之情形外，因藥事法第83條第1 項為後法，且為重法，應優
    先適用藥事法處罰（最高法院96年度台上字第3582號判決意
    旨參照），而本件被告楊回榮轉讓安非他命之數量未達毒品
    危害防制條例第8 條第6 項所定之數量，是故核其此部分所
    為，係犯藥事法第83條第1 項轉讓禁藥罪。被告於偵查及審
    判中均自白其販賣安非他命之行為，此部分應依毒品危害防
    制條例第17條第2 項減輕其刑。被告所犯上開兩罪，犯意各
    別，行為互殊，應分論併罰。爰審酌被告販賣及轉讓安非他
    命，殘害國民身心健康，使施用毒品人口增加，而相對提高
    社會負成本，減損勞動生產力，影響層面至廣，然販賣、轉
    讓對象不多，販賣、轉讓數量不大，及其犯後均坦承犯行，
    深具悔意等一切情狀，分別就販賣第二級毒品、轉讓禁藥之
    犯行量處如主文所示之刑，並定其應執行之刑。
四、沒收、抵償部分：按毒品危害防制條例第19條第1 項規定，
    犯販賣毒品罪者，其供犯罪所用及犯罪所得之財物均沒收之
    ，係採義務沒收主義。故販賣毒品所得之對價，不問其中成
    本若干，利潤多少，均應全部諭知沒收，貫徹政府查禁煙毒
    之決心，以符立法本旨（最高法院91年度台上字第2419號判
    決意旨參照）。是被告販賣第二級毒品所得之5,000 元，應
    依毒品危害防制條例第19條第1 項之規定宣告沒收，如全部
    或一部不能沒收時，以其財產抵償之，並於被告定應執行刑
    部分，一併宣告之。另被告轉讓禁藥所得之3,000 元，為因
    犯罪所得之物，應依刑法第38條第1 項第3 款宣告沒收，並
    於被告定應執行刑部分，一併宣告之。
據上論斷，應依刑事訴訟法第299 條第1 項前段，毒品危害防制
條例第4 條第2 項、第17條第2 項、第19條第1 項，藥事法第83
條第1 項，刑法第11條、第38條第1 項第3 款、第51條第5 款，
判決如主文。
本案經檢察官吳巡龍到庭執行職務
中    華    民    國    100    年    10    月    17    日
                  刑事庭  審判長法  官  陳順輝
                                法  官  孫健智
                                法  官  蔡政佑
以上正本證明與原本無異。
如不服本判決應於收受判決後10日內向本院提出上訴書狀，並應
敘述具體理由；其未敘述上訴理由者，應於上訴期間屆滿後20日
內向本院補提理由書(均須按他造當事人之人數附繕本)「切勿逕
送上級法院」。
中    華    民    國    100    年    10    月     17  日
                                書記官  王耀煌
附錄本判決論罪科刑法條：
毒品危害防制條例第4條第2項
製造、運輸、販賣第二級毒品者，處無期徒刑或7年以上有期徒
刑，得併科新臺幣1千萬元以下罰金。
藥事法第83條第1項
明知為偽藥或禁藥，而販賣、供應、調劑、運送、寄藏、牙保、
轉讓或意圖販賣而陳列者，處7年以下有期徒刑，得併科新臺幣5
百萬元以下罰金。